臺灣新北地方法院刑事判決　　　　　 110年度審易字第1112號
公　訴　人　臺灣新北地方檢察署檢察官
被　　　告　周志強


上列被告因詐欺案件，經檢察官提起公訴（110 年度偵字第5117
號），被告於準備程序中就被訴事實為有罪之陳述，經本院合議
庭裁定進行簡式審判程序審理，判決如下：
    主  文
周志強幫助犯詐欺取財罪，處有期徒刑貳月，如易科罰金，以新
臺幣壹仟元折算壹日。未扣案之犯罪所得新臺幣壹仟元沒收，於
全部或一部不能沒收或不宜執行沒收時，追徵其價額。
    事實及理由
一、周志強可預見申辦行動電話門號程序簡便、無特殊限制，且
    將行動電話門號交付他人使用，依一般社會通念，可能作為
    犯罪集團詐騙之工具，以躲避檢警機關查緝，竟仍基於縱使
    該人將行動電話門號用以從事詐欺取財之財產犯罪行為，亦
    不違反其本意之幫助詐欺之不確定故意，於民國109 年6 月
    25日，在不詳地點，將所申辦之行動電話門號0000000000號
    ，以新臺幣（下同）1,000 元之代價，售與真實姓名年籍不
    詳成年男子之詐欺集團成員使用。嗣該詐騙集團成員取得上
    開門號後，即意圖為自己不法之所有，基於詐欺之犯意，於
    109 年7 月31日13時32分許，以上開門號撥打予宋秀娟，佯
    為親友急需借款，使宋秀娟陷於錯誤，而於109 年8 月4 日
    10時39分許，匯款13萬元至該詐騙集團成員指定王姵雯（另
    行偵辦）向中國信託商業銀行股份有限公司申設帳號000000
    000000號帳戶內，旋遭該詐騙集團成員提領。嗣宋秀娟發覺
    有異，報警處理，經警循線查悉上情。
二、證據：
  ㈠被告周志強於本院準備程序及審理時之自白。
  ㈡告訴人宋秀娟於警詢中之指訴。
  ㈢郵政跨行匯款申請書。
  ㈣通聯調閱查詢單。
三、論罪科刑：
  ㈠按幫助犯之成立，主觀上以幫助之意思，對於正犯資以助力
    ，而未參與實施犯罪之行為者而言。查被告提供自己申辦之
    行動電話門號與身分不詳之詐欺集團成員，作為詐欺取財聯
    繫工具使用，被告所實行者非屬詐欺取財之構成要件行為，
    且係基於幫助之不確定故意為之。又本件無證據證明被告對
    於具體犯罪人數及犯罪手段均可併予預見，尚難認被告有何
    幫助加重詐欺取財之故意，自無從成立刑法第339 條之4 第
    1 項之加重詐欺取財罪之幫助犯。是核被告所為，係犯刑法
    第30條第1 項前段、刑法第339 條第1 項之幫助詐欺取財罪
    。而被告係基於幫助之意思，參與詐欺取財犯罪構成要件以
    外之行為，為幫助犯，爰依刑法第30條第2 項之規定，按正
    犯之刑減輕之。
  ㈡被告前因①施用毒品案件，經本院以109 年度簡字第686 號
    判決判處有期徒刑2 月確定；②施用毒品案件，經本院以10
    9 年度簡字第2436號判決判處有期徒刑2 月確定，上開2 罪
    經接續執行後，於109 年10月25日縮短刑期執行完畢等等情
    ，此有臺灣高等法院被告前案紀錄表在卷可佐，是被告受徒
    刑之執行完畢，5 年以內故意再犯本件有期徒刑以上之罪，
    為累犯，依司法院釋字第775 號解釋所示，為避免發生罪刑
    不相當之情形，法院就該個案依該解釋意旨，裁量是否加重
    最低本刑。考量被告上開構成累犯之犯罪紀錄，與本案幫助
    詐欺之罪名、犯罪手法均不相同，亦無關聯性，不足認被告
    對刑罰有反應力薄弱之情事，如適用刑法第47條累犯加重其
    刑之規定，尚與憲法罪刑相當原則、比例原則有違，故不依
    刑法第47條規定加重其刑。
  ㈢爰審酌被告不思循正當途徑獲取所需，率爾提供行動電話門
    號與他人使用，作為詐欺取財工具，助長犯罪風氣，且使執
    法人員難以追查該詐欺集團成員真實身分，增加被害人尋求
    救濟之困難，所為應予非難，惟犯後坦承犯行，態度尚可，
    然迄未與與告訴人和解並獲得諒解，兼衡被告個人戶籍資料
    查詢結果註記為高職肄業之教育程度、素行、於警詢中自陳
    小康之家庭經濟狀況、犯罪之動機、目的、手段等一切情狀
    ，量處如主文所示之刑，並諭知易科罰金之折算標準。
四、按犯罪所得，屬於犯罪行為人者，沒收之。前2 項之沒收，
    於全部或一部不能沒收或不宜執行沒收時，追徵其價額，刑
    法第38條之1 第1 項、第3 項分別定有明文。查被告於警詢
    中自陳以1,000 元之代價，提供本案行動電話門號供他人使
    用等語，則1,000 元為其犯罪所得，並未扣案，自應依上開
    規定宣告沒收，並於全部或一部不能沒收或不宜執行沒收時
    ，追徵其價額。
據上論斷，應依刑事訴訟法第273 條之1 第1 項、第299 條第1
項前段，判決如主文。
本案經檢察官李超偉偵查起訴，由檢察官宋有容到庭執行職務。
中    華    民    國   110    年   10     月    25    日
                  刑事第二十三庭  法  官  龔書安
上列正本證明與原本無異。
如不服本判決，應於判決送達後20日內敘明上訴理由，向本院提
出上訴狀（應附繕本），上訴於臺灣高等法院。其未敘述上訴理
由者，應於上訴期間屆滿後20日內向本院補提理由書「切勿逕送
上級法院」。
                                  書記官  石秉弘
中    華    民    國   110    年    10    月    25    日
附錄本案論罪科刑法條全文：
中華民國刑法第30條
幫助他人實行犯罪行為者，為幫助犯。雖他人不知幫助之情者，
亦同。
幫助犯之處罰，得按正犯之刑減輕之。
 
中華民國刑法第339條
意圖為自己或第三人不法之所有，以詐術使人將本人或第三人之
物交付者，處5 年以下有期徒刑、拘役或科或併科50萬元以下罰
金。
以前項方法得財產上不法之利益或使第三人得之者，亦同。
前二項之未遂犯罰之。